臺灣新北地方法院民事裁定
111年度消債救字第17號
聲  請  人
即  債務人  黃耀川  

代  理  人  趙佑全(法扶律師)                        
上列當事人因消費者債務清理事件聲請救助，本院裁定如下：
    主  文
聲請駁回。
    理  由
一、按債務人聲請清算而無資力支出消費者債務清理條例（下稱
    消債條例）第6 條之費用者，得聲請法院以裁定准予暫免繳
    納。無資力支出費用之事由，應釋明之。關於更生或清算之
    程序，除本條例別有規定外，準用民事訴訟法之規定，消債
    條例第7 條第1 項、第2 項、第15條分別定有明文。次按經
    分會准許法律扶助之無資力者，其於訴訟或非訟程序中，向
    法院聲請訴訟救助時，除顯無理由者外，應准予訴訟救助，
    不受民事訴訟法第108 條規定之限制，雖為法律扶助法第63
    條所明定，惟得依消債條例清理債務之債務人，於申請法律
    扶助時，無須審查其資力，亦為法律扶助法第13條第2 項第
    3 款規定在案，是債務人固申請法律扶助獲准，尚無法釋明
    其無資力支出費用之事由，法院仍應就債務人之資力審酌是
    否准予訴訟救助。又按所謂無資力支出訴訟費用，係指窘於
    生活，且缺乏經濟信用，並無籌措款項以支出訴訟費用之信
    用技能者而言（最高法院89年度台聲字第164 號裁定要旨參
    照）。且法院調查聲請人是否無資力支出訴訟費用，專就聲
    請人提出之證據為之，如聲請人並未提出證據，或依其提出
    之證據，未能信其無資力支出訴訟費用之主張為真實，即應
    將其聲請駁回，無依職權調查或定期命補正之必要（最高法
    院88年度台抗字第161 號裁判要旨、101 年度台聲字第64號
    裁判意旨參照）。　　
二、本件聲請意旨略以：本件聲請人因無力清償債務，前向財團
    法人法律扶助基金會聲請法律扶助獲准，並向法院提出清算
    聲請，前獲裁定命預納郵務送達費，惟實無力負擔。爰依法
    律扶助法第63條、消債條例第7 條第1 項規定聲請暫免繳納
    郵務送達費等清算費用。
三、經查，聲請人主張其無資力支出程序必要費用，固提出財團
    法人法律扶助基金會新北分會准予扶助證明書影本為憑。惟
    依該扶助證明書，扶助理由資力部分僅記載「得依消債條例
    清理債務之債務人」，並未記載聲請人係因符合法律扶助法
    第13條第1 項所稱無資力，而獲准該分會予以法律扶助；且
    依法律扶助法第13條第2 項第3 款規定，依消債條例聲請清
    理債務之債務人，於申請法律扶助時，本即無須審查其資力
    。是本件尚不符合法律扶助法第63條所指「經分會准許法律
    扶助之無資力者」，不能據以認定聲請人無資力支付郵務送
    達費等清算必要費用。基上，聲請人聲請暫免繳納費用，於
    法自有未合，不應准許，爰裁定如主文。
中　　華　　民　　國　 111　　年　　 8　　月　　30　　日
                  民事第六庭    法　官　黃信滿
以上正本係照原本作成。
如不服本裁定，應於送達後10日內向本院提出抗告狀，並繳納抗
告費新臺幣1,000 元。
中　　華　　民　　國　 111　　年　　 8　　月　　30　　日
               　　　　　　　　 書記官　黃曉妏